【裁判字號】    98,重勞訴,13
【裁判日期】    990225
【裁判案由】    確認僱傭關係存在等
【裁判全文】
臺灣士林地方法院民事判決            98年度重勞訴字第13號
原      告  戊○○
訴訟代理人  曾智群律師
複  代理人  丁○○
被      告  中磊電子股份有限公司
法定代理人  甲○○
訴訟代理人  乙○○
上列當事人間確認僱傭關係存在等事件，本院於民國99年2 月11
日言詞辯論終結，判決如下：
    主  文
確認原告與被告間於民國九十五年三月二十日成立之僱傭關係存
在。
被告應給付原告新臺幣拾玖萬仟元及自民國九十八年十月二
十七日起至清償日止，按週年利率百分之五計算之利息。
訴訟費用新臺幣柒萬玖仟伍佰玖拾貳元由被告負擔。
    事  實  及  理  由
一、原告起訴主張：伊自民國95年3 月20日起於被告公司擔任企
    業品質保證處副理，月薪為新臺幣（下同）6 萬5,500 元。
    詎被告竟於98年3 月13日於未諮詢或提出任何可資調動職務
    之資訊予伊之情形下，即要求伊工作至98年3 月31日止，片
    面終止勞動契約（下稱系爭勞動契約），並要求伊具領資遣
    費用。惟被告終止系爭勞動契約並不合法，爰確認兩造間之
    僱傭關係存在，並依僱傭關係請求被告給付自98年4 月1 日
    起至98年9 月30日止之薪水等情。並聲明：如主文所示。
二、被告則以：伊於97年3 月13日因組織及業務性質變更，有減
    少勞工之必要，原告所任職之企業品質保證處，業務重心已
    挪至大陸，原告復無法配合至大陸任職，故依勞動基準法第
    11條第4 款規定終止系爭勞動契約，並已給付資遣費9 萬9,
    327 元、預告工資6 萬5,500 元、不休假獎金1,637 元，共
    計16萬3,190 元，是系爭勞動契約已合法終止。原告主張兩
    造間僱傭關係存在，並請求給付98年4 月至9 月之薪資，並
    無理由等語置辯。並聲明：(一)駁回原告之訴；(二)如受不利判
    決，願供擔保請准宣告免假執行。
三、兩造所不爭執之事實：
  (一)原告自95年3 月20日起於被告公司擔任企業品質保證處副理
    。
  (二)被告以勞動基準法第11條第4 款為由，於98年3 月31日終止
    兩造間之系爭勞動契約。
  (三)原告離職前6 個月依勞動基準法第2 條第4 款規定之平均工
    資為月薪6 萬5,500 元。
  (四)被告已於98年4 月15日給付原告資遣費9 萬9,327 元、預告
    工資6萬5,500元、不休假獎金1,637元，共計16萬3,190元。
四、本件之爭點：(一)兩造間之系爭勞動契約是否業經被告合法終
    止？(二)原告得否請求被告給付98年4 月1 日起至98年9 月30
    日止之月薪？金額若干？茲析述如下：
  (一)兩造間之系爭勞動契約是否業經被告合法終止？
    按業務性質變更，有減少勞工之必要，又無適當工作可供
      安置時，雇主得預告勞工終止勞動契約，觀諸勞動基準法
      第11條第4 款規定至明。是依該款規定，雇主除須業務性
      質變更，有減少勞工之必要外，必須雇主又無其他適當工
      作可供安置時，始得合法終止勞動契約。又所謂業務性質
      變更，就雇主所營事業項目變更固屬之，就經營事業之技
      術、手段、方式有所變更，致全部或部分業務發生結構性
      或實質性之變異亦屬之。故雇主出於經營決策或為因應市
      場競爭條件及提高產能、效率需求之必要，採不同經營方
      式，該部分業務之實施，亦發生結構性、實質性之變異，
      亦屬業務性質變更之範疇（最高法院98年度臺上字第1821
      號判決意旨參照）。
    原告自95年3 月20日起於被告公司擔任企業品質保證處副
      理。被告以勞動基準法第11條第4 款為由，於98年3 月31
      日終止兩造間之系爭勞動契約，為兩造所不爭執之事實，
      已如上三之(一)、(二)所述。
    又原告就被告所稱其於98年3 月間確有業務性質變更之情
      事，並不爭執（見本院99年2 月11日言詞辯論筆錄），是
      被告於98年3 月間確有業務性質變更之事實，亦堪認定。
      惟就被告是否因此有減少勞工之必要，是否無其他適當工
      作可供安置原告一節，兩造則多所爭執。經查：
      (1)依被告所稱原告所任職之企業品質保證處分為售後服務
        、品質工程、供應商品保證等3 部門，惟原告不屬於任
        何一個部門，而係負責企業品質保證專案之進行等情（
        見本院98年12月22日言詞辯論筆錄），參以被告雖提出
        98年3 月26日人力資源處所發之人事組織異動公文，然
        經核該公文，僅能證明原告所任職之企業品質保證處，
        改設4 部分，分為蘇州品保部、竹南品保部、供應商管
        理部、品質工程部。相關部門之主管及人員有所異動，
        而原告原所負責之職務，由原竹南廠供應商管理部資深
        工程師朱述熒改調竹南品保部負責。此僅足徵被告為因
        應其業務性質變更，而於內部為人員之調動，惟尚難憑
        此公文即足確認被告因此有減少勞工之必要。
      (2)另證人即現任被告竹南廠廠長之丙○○證稱：「‧‧‧
        98年4 月1 日前與原告是同一個部門的同事，約兩年多
        ，當時我是公司品保處處長，原告是副理。」、「‧‧
        ‧因為金融風暴，公司營業萎縮、組織重整，我當時被
        調到大陸蘇州廠廠長。」、「我於98年3 月中開始與原
        告溝通，我跟他說我要被調到大陸蘇州廠，包含我下面
        的品保經理也要調到大陸，我有徵詢原告有一個擔任供
        應商管理職務的機會，要大陸臺灣來回，但主要工作地
        點在大陸，但後來的主管不是我，因為98年4 月1 日後
        我不再是原告的主管，所以要之後的主管陳榮坤與原告
        確認，原告有說願意考慮，但最後原告與陳榮坤如何談
        ，細節我不清楚。」、「我知道原告在3 月10幾日遞出
        辭呈，所以我知道原告不願接受新的職位。」、「我後
        來有幫他爭取優惠的條件，就是離職日期是三月底，但
        他遞出辭呈就辦理離職手續，之後就沒有到公司上班了
        。」等語（99年1 月21日言詞辯論筆錄）。是依上開證
        人丙○○之證言，其雖告知原告職務異動，有改任他職
        之機會，惟其已非該新職之主管，其無法確知原告未任
        新職之原因，僅憑原告遞辭呈，而推認應係不接受新職
        位。然依卷附之員工離職申請書離職原因欄所勾選之原
        因係解雇，實難據此即認被告確已提供新職予原告，係
        原告不接受。是證人丙○○尚難證明被告有提供新職予
        原告，惟遭原告拒絕，更未能證明被告並無法提供其他
        適當工作可供安置原告。
      (3)又被告雖提出其原欲提供新職予原告之新任主管陳榮坤
        出具之陳述書，非僅為原告否認其內容之真正，而陳榮
        坤亦未親自到庭為證述，其陳述內容之可信性已非全然
        無疑。且依該陳述書之內容所示，原告確曾向陳榮坤表
        示有意願擔任供應商品保之工作，然為陳榮坤以該職勢
        必派駐海外，且屬高階低就為由，而未同意。比對上開
        證人丙○○之證詞，原告當有擔任供應商管理職務之機
        會，與上開陳榮坤出具之陳述書內容所示顯有齟齬，則
        是否原告果如被告所稱並無意願接受組織變更後之新職
        ，並非無疑，依上開陳述書更未能證明被告有提供適當
        可安置原告之工作。
      (4)又被告以原告已領取公司核發之資遣費，認其已同意系
        爭勞動契約之終止云云。然被告依勞動基準法第11條第
        4 款所為終止系爭勞動契約之意思表示，既為單方之意
        思，而原告收受資遣費係事實行為，與被告終止系爭勞
        動契約是否合法無涉。自難執此認系爭勞動契約已合法
        終止。至系爭勞動契約如未合法終止，原告所收受之資
        遣費則欠缺法律上原因，則涉原告是否因此受有不當得
        利，被告得否請求返還，與系爭勞動契約是否合法終止
        ，自屬二事。
      (5)綜上所述，被告是否因業務性質變更，而有減少勞工之
        必要，已非無疑。且被告並未證明，並無適當工作可供
        安置原告，揆諸首揭說明，被告終止系爭勞動契約並不
        合法。
  (二)原告得否請求被告給付98年4 月1 日起至98年9 月30日止之
    月薪？金額若干？
    按稱僱傭者，謂當事人約定，一方於一定或不定之期限內為
    他方服勞務，他方給付報酬之契約；僱用人受領勞務遲延者
    ，受僱人無補服勞務之義務，仍得請求報酬，民法第482 條
    、第487 條定有明文。又按債權人拒絕受領或於債務人履行
    債務前已預示拒絕受領之意思表示，或債務人之給付兼需債
    權人之行為而不行為，債權人即負受領遲延責任。查系爭勞
    動契約既未合法終止，已如上四之(一)所述，則原告自得請求
    被告給付98年4 月1 日起至98年9 月30日止之月薪。又原告
    離職前之月薪6 萬5,500 元，為兩造所不爭執，亦如上三之
    (三)所述，故原告自得請求被告給付39萬3 千元（65500 ×6=
    393000）。
五、綜上所述，系爭勞動契約既未經合法終止，兩造間之僱傭關
    係自屬存在，原告得請求被告給付98年4 月1 日起至98年9
    月30日止之薪資39萬3 千元。從而，原告確認兩造間之僱傭
    關係存在；並請求被告給付39萬3 千元，及自起訴狀繕本送
    達被告後之98年10月27日起至清償日止，按週年利率5%計算
    之利息，為有理由，應予准許。
六、據上論結，本件原告之訴為有理由，依民事訴訟法第78條判
    決如主文。
中    華    民    國    99    年    2     月    25    日
                  民事第二庭
                            法  官  方彬彬
以上正本係照原本作成。
如對本判決上訴須於判決送達後廿日內向本院提出上訴狀
中    華    民    國    99    年    2     月    25    日
                            書記官  于耀文

司法院資訊處製作；財團法人民間司法改革基金會備份。
